臺灣高雄地方法院民事判決　　　　　　　100年度訴字第681號
原　　　告　張春秀　
訴訟代理人　李玲玲律師
被　　　告　張春惠　
訴訟代理人　楊雪貞律師
上列當事人間請求侵權行為損害賠償事件，經本院於民國100 年
5 月18日言詞辯論終結，判決如下：
    主  文
被告應給付原告新臺幣柒拾萬元，及自民國一００年一月四日起
至清償日止，按週年利率百分之五計算之利息。
原告其餘之訴駁回。
訴訟費用由被告負擔十分之七，餘由原告負擔。
本判決第一項於原告以新臺幣貳拾參萬參仟參佰參拾參元供擔保
後，得假執行；但被告如以新臺幣柒拾萬元供擔保後，得免為假
執行。
原告其餘假執行之聲請駁回。
    事實及理由
一、原告主張：緣被告為原告之胞妹，明知訴外人林建興為原告
    之夫，竟自民國89年5 月起陸續與林建興發生性行為，原告
    於94年1 月間發現上情後，雖感詫異心傷，仍選擇維繫婚姻
    ，要求兩人分手，兩人亦承諾絕不再犯。詎嗣後被告仍於附
    件所示時間、地點陸續與林建興發生通姦行為（倒屬第2 次
    之時間應為99年10月27日，誤載為同年月25日，業經原告更
    正），原告均蒙在鼓裡。直至99年10月27日凌晨2 、3 時許
    ，林建興始突向原告承認仍與被告有通姦事實，並陳稱其發
    現被告與多人發生關係，以及遭被告陸續拿取新臺幣（下同
    ）1,000 餘萬元款項等情。經原告質問，被告於99年11 月7
    日亦坦承與林建興仍有通姦之事實。被告明知林建興為原告
    之配偶仍於附件所示時間、地點發生通姦行為，明顯破壞原
    告婚姻生活之圓滿安全及幸福，故意以背於善良風俗之方法
    侵害原告之配偶身分法益，情節甚為重大，精神上痛苦甚鉅
    。爰依民法第184 條第1 項與第195 條第1 項前段、第3 項
    之規定提起本件訴訟，請求被告賠償精神慰撫金等語。並聲
    明：被告應給付原告100 萬元，及自起訴狀繕本送達之翌日
    起至清償日止，按週年利率百分之5 計算之法定遲延利息；
    並願供擔保，聲請准予宣告假執行。
二、被告抗辯：原告請求慰撫金數額過高，被告學歷不高，經濟
    狀況不佳，此次是因被告欲與林建興分手，林建興始轉而告
    知原告此事等語。並聲明：原告之訴駁回；如受不利判決，
    願供擔保，聲請准予宣告免為假執行。
三、不爭執及爭執事項：
（一）以下事項為兩造所不爭執，堪為本件判決之基礎：
  １、被告為原告之胞妹，並知悉林建興為原告之夫。
  ２、原告主張被告與林建興於附件所示時、地發生通姦行為之
      事實，係其於100 年4 月18日聲請狀所提出，並表明是依
      據林建興之日記本整理得出（本院卷第90頁以下）。該聲
      請狀繕本業於100 年4 月21日送達被告之訴訟代理人，此
      有送達證書附卷可稽（本院卷第107 頁）。嗣於100 年5
      月23日言詞辯論期日，被告之訴訟代理人表明對於原告主
      張之通姦事實並不爭執（本院卷第109 頁），本院並於當
      日終結辯論程序，被告卻於100 年5 月24日再行具狀陳稱
      ：原告主張通姦次數過多等語。茲就其法律效果析述如下
      ：（１）按當事人主張之事實，經他造於準備書狀內或言
      詞辯論時或在受命法官、受託法官前自認者，無庸舉證；
      自認之撤銷，除別有規定外，以自認人能證明與事實不符
      或經他造同意者，始得為之，民事訴訟法第279 條第1 項
      、第3 項定有明文。又當事人對於他造主張之事實，於言
      詞辯論時不爭執者，視同自認，同法第280 條第1 項前段
      亦有明定。而所謂不爭執，係指不陳述真否之意見而言，
      若已積極明白表示對於他造主張之事實不爭執，則為自認
      而非擬制自認（最高法院83年度台上字第2594號、90年度
      台上字第1972號判決意旨論述綦詳）。本件被告既已於言
      詞辯論期日明白表示對於原告所主張之通姦事實不爭執，
      揆諸前開說明，應屬民事訴訟法第279 條第1 項所規定之
      自認，原告無庸再行舉證。而被告嗣後具狀爭執通姦次數
      ，性質上則屬撤銷自認之表示，本院應審酌其有無同條第
      3 項所規定得撤銷自認之事由。按自認之撤銷，自認人除
      應向法院為撤銷其自認之表示外，尚須舉證證明其自認與
      事實不符，或經他造同意者，始得為之，最高法院93年度
      台上字第2341號判決意旨可資參照。被告主張：林建興於
      假日無法外出與被告發生性行為，另被告每月生理期長達
      8 天，如從事性交會劇烈疼痛，亦無法發生性行為，扣除
      上開期間後，原告主張通姦之次數過多，例如99年5 、8
      月各有17次，99年3 、6 月各有15次，99年7 月有16次，
      依其情形顯不可能，請求再開言詞辯論，並命原告提出林
      建興之日記本核對，以釐清事實等語。經查原告已表明不
      同意被告撤銷自認及再行辯論，而被告復未舉證其於假日
      或生理期間全無與林建興發生通姦之可能性，且觀諸被告
      所舉各月份均有兩次通姦行為間隔長達5 、6 天以上之情
      形，難謂有何不可能之情形，另被告指出附件所示倒屬第
      2 次與倒屬第3 次之通姦時間有所矛盾一節，業經原告表
      明係屬誤繕且佔整體事實之比例甚微，並提出內容相符之
      日記本為憑，依其情形應屬顯然錯誤，尚難認被告之自認
      與事實不符，是被告主張撤銷自認並再行核對林建興之日
      記本一節，尚非可採，亦無必要。按當事人於訴訟上所為
      之自認，於辯論主義所行之範圍內有拘束當事人及法院之
      效力，法院應認其自認之事實為真，以之為裁判之基礎，
      在未經自認人合法撤銷其自認前，法院不得為與自認之事
      實相反之認定，最高法院93年度台上字第2341號判決意旨
      可資參照。是本件應認被告確有如原告所主張通姦之事實
      。（２）況按攻擊或防禦方法，除別有規定外，應依訴訟
      進行之程度，於言詞辯論終結前適當時期提出之；當事人
      意圖延滯訴訟，或因重大過失，逾時始行提出攻擊或防禦
      方法，有礙訴訟之終結者，法院得駁回之，民事訴訟法第
      196 條第1 項、第2 項前段亦有明定。是被告撤銷自認之
      主張，亦應依訴訟進行之程度適時提出，否則應受到限制
      。本件被告已委任專業律師代理訴訟，且原告100 年4 月
      18日聲請狀繕本早於言詞辯論期日前1 個月即已送達，已
      如前述，被告顯有充分餘裕研討案情，尤其被告所舉有疑
      問之月份距今均相隔不久，被告記憶理當較為清晰，卻於
      言詞辯論終結後始抗辯原告主張之通姦次數過高並請求再
      開辯論等語，依其情形顯係因重大過失逾時提出防禦方法
      而有礙訴訟之終結，揆諸前開說明，本院自得不予審究。
      從而，本件應認被告有如原告所主張之通姦事實。
（二）本件之爭點在於：原告得否請求慰撫金？其數額應以若干
      為適當？
四、得心證之理由：
（一）按因故意或過失，不法侵害他人之權利者，負損害賠償責
      任；故意以背於善良風俗之方法，加損害於他人者亦同，
      民法第184 條第1 項定有明文。次按不法侵害他人基於配
      偶關係之身分法益而情節重大者，被害人雖非財產上之損
      害，亦得請求賠償相當之金額，民法第195 條第1 項前段
      、第3 項明揭其旨。另最高法院41年台上字第278 號判例
      意旨謂：「……社會一般觀念，如明知為有夫之婦而與之
      通姦，不得謂非有以違背善良風俗之方法，加損害於他人
      之故意，茍其夫確因此受有財產上或非財產上之損害，依
      民法第184 條第1 項後段，自仍得請求賠償。」55年台上
      字第2053號判例意旨復謂：「民法第184 條第1 項前段規
      定，以權利之侵害為侵權行為要件之一，故有謂非侵害既
      存法律體系所明認之權利，不構成侵權行為。惟同法條後
      段規定，故意以背於善良風俗之方法加害於他人者，亦同
      。則侵權行為係指違法以及不當加損害於他人之行為而言
      ，至於侵害係何權利，要非所問。而所謂違法以及不當，
      不僅限於侵害法律明定之權利，即違反保護個人法益之法
      規，或廣泛悖反規律社會生活之根本原理的公序良俗者，
      亦同。通姦之足以破壞夫妻間之共同生活而非法之所許，
      此從公序良俗之觀點可得斷言，不問所侵害係何權利，對
      於配偶之他方應構成共同侵權行為。婚姻係以夫妻之共同
      生活為其目的，配偶應互相協力保持其共同生活之圓滿安
      全及幸福，而夫妻互守誠實，係為確保其共同生活之圓滿
      安全及幸福之必要條件，故應解為配偶因婚姻契約而互負
      誠實之義務，配偶之一方行為不誠實，破壞共同生活之圓
      滿安全及幸福者，即為違反因婚姻契約之義務而侵害他方
      之權利。」申言之，若夫妻之一方違反婚姻之誠實義務，
      與知情之婚姻外第三人發生通姦行為，致破壞夫妻共同生
      活之圓滿幸福者，則該行為人（含配偶之一方及婚姻外之
      第三人）係故意以背於善良風俗之方法，侵害婚姻關係存
      續中之他方配偶基於配偶關係之身分法益，如其情節係屬
      重大者，他方配偶自得依民法第184 條第1 項後段、第19
      5 條第1 項前段及第3 項之規定，請求非財產上之損害賠
      償即慰撫金。至其情節是否重大，應視個案侵害程度、損
      害狀況、被害人之痛苦程度及忍受能力等個別情事，客觀
      判斷之。
（二）本件被告有如原告所主張之通姦事實，已如前述。依社會
      一般通念，足認被告係以背於善良風俗之方法，侵害原告
      基於配偶關係之身分法益，且其時間密集、次數頻繁，兩
      造又為姊妹至親關係，應認侵害情節確屬重大，揆諸前開
      說明，原告請求精神上之損害賠償慰撫金，於法洵屬有據
      。本件原告請求慰撫金100 萬元，被告則抗辯金額過高。
      按慰撫金之多寡，應斟酌雙方之身分、地位、資力與加害
      之程度及其他各種情形核定相當之數額；其金額是否相當
      ，自應依實際加害情形與被害人所受之痛苦及雙方之身分
      、地位、經濟狀況等關係決定之，最高法院著有85年度台
      上字第460 號判決意旨可參。茲審酌原告、被告之學歷分
      別為國小畢業、商專夜間部企業管理科畢業，婚後均為家
      庭主婦，此為兩造所陳明（本院卷第82、83頁），另參諸
      卷附稅務電子閘門財產所得調件明細表所示兩造之財產與
      所得資料（本院卷第16至71頁），以及侵害之方式、時間
      、次數等各種情狀，認原告得請求之慰撫金以70萬元為適
      當。
五、綜據上述，原告依侵權行為之法律關係，請求被告給付70萬
    元，及自起訴狀繕本送達翌日（即100 年1 月4 日，有送達
    證書附卷可稽）起至清償日止，按週年利率百分之5 計算之
    法定遲延利息，此部分之請求為有理由，應予准許。逾此部
    分之請求則無理由，應予駁回。又本件事證已臻明確，兩造
    所提其他攻擊防禦方法，經核與判決結果不生影響，爰不逐
    一論列，附此敘明。
六、本件原告及被告均陳明願供擔保，聲請宣告假執行或免予假
    執行，經核就原告勝訴部分並無不合，爰分別酌定相當擔保
    金額予以准許之。至於原告敗訴部分，其假執行之聲請則失
    所附麗，應予駁回
七、結論：本件原告之訴為一部有理由，一部無理由，依民事訴
    訟法第79條、第390 條第2 項、第392 條第2 項，判決如主
    文。
中    華    民    國    100   年    6     月    3     日
                          民事第一庭  法  官  譚德周
以上正本係照原本作成。
如對本判決上訴，須於判決送達後20日內向本院提出上訴狀。如
委任律師提起上訴者，應一併繳納上訴審裁判費。
中    華    民    國   100    年    6     月    3     日
                                      書記官  鄭永媚